臺灣臺中地方法院刑事判決　　　　　　　 96年度易字第438號
公　訴　人　臺灣臺中地方法院檢察署檢察官
被　　　告　辛○○
上列被告因詐欺案件，經檢察官提起公訴（95年度偵字第25657
號），本院判決如下：
    主    文
辛○○共同以意圖為自己不法之所有，以詐術使人將本人之物交
付為常業，處有期徒刑壹年肆月。扣案之筆記本肆本、存摺陸本
、信用卡對帳單張、守則壹本、手抄紙貳張、匯款收據拾張、
手機陸支、易付卡片、提款卡肆張，均沒收。
    犯罪事實
一、辛○○與丙○○、壬○○（以上二人，業經本院94年度易字
    第1279號協商判決確定在案）、李易晉（另案偵辦）等人共
    組信用貸款詐欺集團，共同基於常業詐欺之犯意聯絡，意圖
    為自己不法之所有，自民國91年6月間起，在臺中市○區○○路4段639號16樓之3，由李易晉登報收購人頭帳戶，再由
    丙○○刊登「現金借你，身分證易貸金，個人信貸、工商融
    資、身分證、印章即可辦，定期定額、貼心還款、撥款迅速
    ，過件收費，24H專線0000000000，林惠如」，「民間貸款
    ，十萬Ｘ年‧‧‧聯絡電話0919」，「富登國際行銷公司，
    專營信用卡、現金卡、銀行多項業務，持卡半年可再增貸，
    銀行配合過件率高，高佣金、制度佳，誠徵以下人員：助理
    員、會計、業務員、接待人員，00-000 00000 」，誘使急
    需用錢之民眾打電話與詐騙集團成員聯絡，詐騙集團成員即
    以貸款須先繳納律師代辦費、法院公證費等相關費用為由，
    指示打電話之民眾將款項匯至李易晉所收購提供予詐騙集團
    作為匯款帳戶使用之人頭帳戶中，再由壬○○持提款卡在自
    動提款機提領款項後交予丙○○、辛○○，辛○○、丙○○
    、壬○○、李易晉及其所屬之詐騙集團即以此方式，以茲牟
    利，賴以維生。各該被害人受騙經過詳如下述：
（一）癸○○於91年12月間，透過報紙分類廣告欄獲知不實之信
      用貸款訊息，主動以電話聯絡，該詐騙集團成員向癸○○
      謊稱須繳交律師代辦費等費用為由，致使癸○○誤信為真
      ，陷於錯誤，而陸續匯款新臺幣（下同）14萬3640元至黃
      比員向臺中水湳郵局所申請開立帳號00000000000000號帳
      戶、洪紹國向高雄民族社區郵局所申請開立帳號00000000
      000000號帳戶、張玉釗向臺中民權路郵局所申請開立帳號
      00000000000000號郵局帳戶、王榮峰向臺北富邦商業銀行
      所申請開立帳號000000000000號帳戶，事後未取得貸款始
      知受騙。
（二）己○○於91年12月間，透過報紙分類廣告欄獲知不實之信
      用貸款訊息，主動以電話聯絡，該詐騙集團成員向己○○
      謊稱須繳交律師代辦費等費用為由，致使己○○誤信為真
      ，陷於錯誤，而匯款1萬9千元至王榮峰向臺北富邦商業銀
      行申請開立帳號000000000000號帳戶，事後未取得貸款始
      知受騙。
（三）張瑞圓於91年12月間，透過報紙分類廣告欄獲知不實之信
      用貸款訊息，主動以電話聯絡，該詐騙集團成員向張瑞圓
      謊稱須繳交律師代辦費等費用為由，致使張瑞圓誤信為真
      ，陷於錯誤，委由其女婿陳宗信匯款3900元至該集團所指
      示之帳戶，事後未取得貸款始知受騙。
（四）丁○○於92年2月間，透過報紙分類廣告欄獲知不實之信
      用貸款訊息，主動以電話聯絡，該詐騙集團成員向丁○○
      謊稱須繳交律師代辦費等費用為由，致使丁○○誤信為真
      ，陷於錯誤，而陸續匯款48萬元至姚文期向三重介壽路郵
      局申請開立帳號00000000000000號帳戶及不知何人所申請
      開立之帳號00000000000000號帳戶、臺新銀行帳號000000
      00000000號帳戶，事後未取得貸款始知受騙。
（五）甲○○於92年3月間，透過報紙分類廣告欄獲知不實之信
      用貸款訊息，主動以電話聯絡，該詐騙集團成員向甲○○
      謊稱須繳交律師代辦費等費用為由，致使甲○○誤信為真
      ，陷於錯誤，陸續匯款21萬9172元至黃比員向臺中水湳郵
      局申請開立帳號00000000000000號帳戶、洪紹國向高雄民
      族社區郵局申請開立帳號00000000000000號帳戶、王榮峰
      向臺北富邦商業銀行申請開立帳號000000000000號帳戶，
      事後未取得貸款始知受騙。
（六）子○○於92年4月間，透過報紙分類廣告欄獲知不實之信
      用貸款訊息，主動以電話聯絡，該詐騙集團成員向子○○
      謊稱須繳交律師代辦費等費用為由，致使子○○誤信為真
      ，陷於錯誤，陸續匯款139萬2200元至李連弘向苗栗文山
      郵局申請開立帳號00000000000000號帳戶、姚文期向三重
      介壽路郵局申請開立帳號00000000000000號帳戶、江水金
      向竹南中港郵局申請開立帳號00000000000000號帳戶、蔡
      秉勳向嘉義文化路郵局申請開立帳號00000000000000號帳
      戶、曾英志向臺北圓山郵局申請開立帳號0000000000000
      號帳戶、王國沖向路竹一甲郵局申請開立帳號0000000000
      0000號帳戶、劉永隆向新興郵局申請開立帳號0000000000
      0000號帳戶、鄭鵬輝向彰化南瑤郵局申請開立帳號000000
      00000000號帳戶、張志銘向彰化商業銀行申請開立帳號00
      0000000000號帳戶、賴建興向合作金庫申請開立帳號0000
      000000000號帳戶、王鈺智向臺灣土地銀行申請開立帳號0
      0000000000號帳戶，事後未取得貸款始知受騙。
（七）乙○○於92年5月間，透過報紙分類廣告欄獲知不實之信
      用貸款訊息，主動以電話聯絡，該詐騙集團成員向乙○○
      謊稱須繳交律師代辦費等費用為由，致使乙○○誤信為真
      ，陷於錯誤，陸續匯款12萬元至姚文期向三重介壽路郵局
      申請開立帳號00000000000000號帳戶、王榮峰向臺北富邦
      商業銀行申請開立帳號000000000000號帳戶，事後未取得
      貸款始知受騙。
（八）庚○○於92年7月間，透過報紙分類廣告欄獲知不實之信
      用貸款訊息，主動以電話聯絡，該詐騙集團成員向庚○○
      謊稱須繳交律師代辦費等費用為由，致使庚○○誤信為真
      ，陷於錯誤，陸續匯款10萬8080元至王榮峰向臺北富邦商
      業銀行申請開立帳號000000000000號帳戶、姚文期向三重
      介壽路郵局申請開立帳號00000000000000號帳戶、游吉文
      向中華郵政申請開立帳號00000000號郵政劃撥帳戶，事後
      未取得貸款始知受騙。
    嗣經內政部警政署刑事警察局於92年5月6日查獲李易晉偽造
    信用卡案件後，循線追查，於92年8月12日，持搜索票在臺
    中市○區○○路4段466號16樓，扣得屬於詐騙集團所有供行
    騙使用之筆記本四本、存摺六本、信用卡對帳單三張、守則
    一本、手抄紙二張、匯款收據十張、手機六支、易付卡三片
    、提款卡四張。
二、案經臺灣苗栗地方法院檢察署簽分呈請臺灣高等法院臺中分
    院檢察署核定移轉臺灣臺中地方法院檢察署檢察官偵查起訴
    。
    理    由
一、訊據被告辛○○矢口否認有何常業詐欺之犯行，辯稱：伊並
    未參與本件詐騙集團之犯行，伊僅認識丙○○、壬○○，當
    初因為有朋友戊○○欠伊錢，伊向其要錢，戊○○便要伊向
    壬○○要，因為壬○○又欠戊○○錢，所以伊才會多次向壬○○拿錢，每次約幾千元，總共拿了1、2萬元左右云云。經
    查：
（一）被害人癸○○、己○○、張瑞圓、丁○○、甲○○、子○○、乙○○、庚○○等人因透過報紙分類廣告欄所刊登之
      不實信用貸款訊息，而主動撥打電話與詐騙集團成員聯絡
      ，經詐騙集團成員向渠等謊稱須先繳納律師代辦費及公證
      費等相關費用為由，因而誤信為真，陷於錯誤，而分別匯
      款至指定之人頭帳戶內，而受有財物損害之情，業據被害
      人癸○○（參照臺灣苗栗地方法院檢察署93年度偵字第12
      90號偵查卷第113至114頁、本院卷第36頁）、己○○（參
      照臺灣苗栗地方法院檢察署93年度偵字第1290號偵查卷第
      128至129頁）、張瑞圓（其女婿陳宗信，參照臺灣苗栗地
      方法院檢察署93年度偵字第1290號偵查卷第132至133頁）
      、丁○○（參照臺灣苗栗地方法院檢察署93年度偵字第12
      90號偵查卷第101至102頁、本院卷第37頁）、甲○○（參
      照臺灣苗栗地方法院檢察署93年度偵字第1290號偵查卷第
      51至52頁、本院卷第36至37頁）、子○○（參照臺灣苗栗
      地方法院檢察署93年度偵字第1290號偵查卷第63至64頁）
      、乙○○（參照臺灣苗栗地方法院檢察署93年度偵字第12
      90號偵查卷第125至126頁）、庚○○（參照臺灣苗栗地方
      法院檢察署93年度偵字第1290號偵查卷第97至99頁）分別
      於警詢及本院中陳述明確，並有詐騙集團用以取信被害人
      甲○○之支票一張（參照臺灣苗栗地方法院檢察署93年度
      偵字第1290號偵查卷第53頁）、被害人甲○○受騙匯款之
      郵政國內匯款執據六份（參照臺灣苗栗地方法院檢察署93
      年度偵字第1290號偵查卷第56至61頁）、被害人子○○受
      騙匯款之郵政國內匯款執據三三份（參照臺灣苗栗地方法
      院檢察署93年度偵字第1290號偵查卷第65至97頁）、詐騙
      集團刊登不實信用貸款廣告之剪報資料一份（參照臺灣苗
      栗地方法院檢察署93年度偵字第1290號偵查卷第104頁）
      、被害人丁○○受騙匯款之自動櫃員機交易明細資料六份
      、第一商業銀行匯款通知單一份、郵政國內匯款執據五份
      （參照臺灣苗栗地方法院檢察署93年度偵字第1290號偵查
      卷第105至112頁）、被害人癸○○受騙匯款之郵政國內匯
      款執據七份（參照臺灣苗栗地方法院檢察署93年度偵字第
      1290號偵查卷第116至122頁）、被害人乙○○受騙匯款之
      自動櫃員機交易明細二份（參照臺灣苗栗地方法院檢察署
      93年度偵字第1290號偵查卷第127頁）、被害人己○○存
      摺影本一份（參照臺灣苗栗地方法院檢察署93年度偵字第
      1290號偵查卷第130至131頁）等在卷可稽，應堪認定。
（二）又依據證人壬○○於本院審理中到庭證稱：伊在詐騙集團
      中擔任車手，領了錢之後，都是被告來跟伊拿，伊不確定
      提款用的人頭帳戶提款卡是否係被告交給伊，但是可以確
      定的是領取被害人受騙的款項都是被告來跟伊拿的，伊之
      前在警局中陳述0000000000、0000000000號行動電話係被
      告在使用，而伊當時使用0000000000號行動電話，應該都
      實在，但是現在時隔太久，已經忘記了，應該以警詢筆錄
      之記載為準，依據伊與被告所使用之前開行動電話之監聽
      譯文顯示，在92年5月21日15時20分、92年5月22日凌晨1
      時16分、92年5月24日22時34分，均有與被告通話，通話
      內容中被告所稱關於「你那邊還有多少沒收」，意思就是
      指伊每天幫詐騙集團領取的款項，被告會來向伊收取的只
      有詐騙款項的錢而已，沒有其他名目的錢，伊每天交給被
      告的錢，是詐騙集團指示伊領取的款項，伊依照詐騙集團
      指示交給被告，伊只知道自己負責領錢，至於被告負責之
      角色不清楚，只知道被告負責來向伊收取伊領取之款項，
      伊知道所領之款項是他們詐騙來的，等語（參照本院卷第
      56至59頁），及證人丙○○於本院審理中到庭證稱：伊在
      詐騙集團中負責刊登不實的信用貸款詐騙廣告，伊不知道
      被告擔任何角色，因為被告沒有跟伊一起，壬○○是擔任
      車手，由伊打電話通知壬○○去領錢，也有拿人頭帳戶之
      提款卡予壬○○，但是壬○○提領之詐騙款中，有些人頭
      帳戶並非伊所交予，伊不清楚被告有無拿人頭帳戶之提款
      卡予壬○○，壬○○告訴過伊被告在臺中市○○路與精誠
      路口的大樓有詐騙公司，被告並未與伊一起去刊登廣告等
      語（參照本院卷第60至62頁），並有被告與壬○○前開通
      話之監聽譯文在卷可稽（參照臺灣苗栗地方法院檢察署93
      年度偵字第1290號偵查卷第186、188、189、190頁），復
      有扣案之筆記本四本、存摺六本、信用卡對帳單三張、守
      則一本、手抄紙二張、匯款收據十張、手機六支、易付卡
      三片、提款卡四張等物為證，由此可知，被告在詐騙集團
      中僅係負責向車手壬○○收取其所領取之被害人匯入人頭
      帳戶內之詐騙款項而已，並未負責刊登不實之信用貸款訊
      息之工作。
（三）至於被告聲請傳喚證人戊○○部分，被告並未陳報證人戊○○之住址，以供本院傳喚，且證人戊○○與被告另案涉
      犯之違反洗錢防制法等案件，係屬洗錢之共犯關係，戊○○負責領取被害人受騙匯入人頭帳戶之款項後，交予被告
      收取，業經臺灣高等法院臺中分院於95年10月11日以93年
      度金上訴字第1411號分別判處有罪在案，此有臺灣高等法
      院臺中分院93年度金上訴字第1411號刑事判決在卷為憑（
      參照95年度偵字第25657號偵查卷第3至34頁），且對於被
      告指稱向壬○○收取款項之原因，係應戊○○之要求向壬○○收取欠款，惟經證人壬○○於本院審理中到庭證稱：
      「但是我沒有欠『阿猴（即戊○○）』的錢，是戊○○欠
      我錢。戊○○曾經向我借行動電話的門號卡使用，但是戊○○用了之後沒有付錢，害我積欠遠傳、臺灣大哥大的通
      訊費及違約金。」、「我不清楚戊○○與被告的關係，但
      是我沒有替戊○○拿錢給被告，我每天交給被告的錢，是
      詐騙集團指示我領取的款項，我依照詐騙集團指示交給被
      告。」等語（參照本院卷第58頁），可見壬○○從未代為
      清償戊○○積欠被告之債務之情事；復以，被告從未於前
      開案件中主張戊○○有積欠其任何債務，且於本院中亦未
      能提出任何借款之憑據，對於被告臨訟為脫罪杜撰之詞，
      本院自難遽以採信為真實，是以，本院認為證人戊○○部
      分應無調查之必要，附此敘明。
（四）綜上所述，被告參與本件詐騙集團，由丙○○先利用報紙
      刊登不實之信用貸款訊息，再由不詳詐騙集團成員向被害
      人謊稱須先收取律師代辦費用及手續費等費用為由，致使
      被害人誤信為真，陷於錯誤，而依照指示匯款至人頭帳戶
      內，再由丙○○指示壬○○攜帶人頭帳戶提款卡前往金融
      機構提領被害人匯入人頭帳戶內之款項後，再由被告向壬○○收取交予詐騙集團等情，應堪認定。被告所為，業已
      該當於常業詐欺罪之犯罪構成要件，且被告與丙○○、壬○○與其他詐騙集團成員間，有顯共同實行常業詐欺之犯
      意聯絡及行為分擔，應為共同正犯。被告所辯，顯係事後
      卸責之詞，要難採信。本件事證已臻明確，被告犯行，洵
      堪認定。
二、按刑法上所謂常業犯，指反覆以同種類行為為目的之社會活
    動之職業性犯罪而言，至於犯罪所得之多寡，是否恃此犯罪
    為唯一之謀生職業，則非所問，縱令兼有其他職業，仍無礙
    於常業犯罪之成立，最高法院85年台上字第510號著有判例
    可資參照。本件被告所屬之詐騙集團利用報紙分類廣告欄刊
    登不實之信用貸款廣告，誘使亟需用錢之被害人陷於錯誤，
    以收取律師代辦費等名義為由，前後多次詐取財物，被告所
    屬詐騙集團所為詐欺之犯行，不僅詐騙被害人之行為時間極
    為緊接而密集，且被害人為數眾多，被告所屬之詐騙集團顯
    有完整的犯罪計劃與分工模式，並非因偶發性之需求而萌生
    詐欺犯意，而係反覆以同種類詐欺行為為目的，並以之為持
    續性、集團性、職業性之社會活動，應屬常業犯無訛。是核
    被告所為，係犯修正前刑法第三百四十條之常業詐欺罪。（
    查：本件被告自91年6月間起至92年7月間止先後多次詐欺之
    犯行，檢察官雖以連續詐欺罪起訴，惟因共同被告丙○○、
    壬○○業經本院以常業詐欺罪先後判處有罪確定在案，且被
    告確有參與該詐騙集團從事信用貸款詐財之行為，本院經審
    核現有卷證結果，認為被告之行為應係構成常業詐欺罪，而
    非起訴書所稱之普通詐欺罪。而95年7月1日修正施行之刑法
    ，已將刑法第三百四十條常業詐欺罪之規定刪除，但本件被
    告之犯罪之時間係在刑法修正施行前，而當時常業詐欺罪，
    其法定本刑為一年以上七年以下有期徒刑，得併科五萬元以
    下罰金，刑法修正後，因常業犯已經刪除，應將所犯各次詐
    欺罪分論併罰，合併計算其法定最高本刑，若以本件被害人
    數共八人，計算結果，顯較原常業犯之法定刑為重，依刑法
    第二條第一項之規定，比較新舊法適用結果，仍應適用修正
    前刑法第三百四十條常業詐欺罪論以一罪，較有利於被告。
    ）（起訴書原認被告係涉犯刑法第三百三十九條第一項之連
    續詐欺取財罪，業經公訴檢察官於本院審理中當庭更正為修
    正前刑法第三百四十條之常業詐欺罪，本院字無庸再予變更
    起訴法條，附此敘明。）被告與丙○○、壬○○、李易晉等
    人就本件信用貸款詐財之常業詐欺犯行間，有共同實行常業
    詐欺犯罪之犯意聯絡及行為分擔，為共同正犯。（按：刑法
    第二十八條共犯之規定，於94年2月2日修正公布、95年7月1
    日施行前之規定為：「二人以上共同實施犯罪之行為者，皆
    為正犯」，修正施行後之規定則為：「二人以上共同實行犯
    罪之行為者，皆為正犯」，揆諸本條之修正理由係為釐清陰
    謀共同正犯、預備共同正犯、共謀共同正犯是否合乎本條規
    定之正犯要件。而本案被告與丙○○、壬○○、李易晉等人
    共同常業詐欺之犯行，既屬實行犯罪行為之正犯，則不論適
    用修正前或修正後之刑法第二十八條規定論擬，對於被告並
    無有利或不利之情事，應無比較新舊法適用之問題，依據一
    般法律適用原則，應逕行適用現行法即修正後第二十八條之
    規定。）爰審酌被告參與以不實信用貸款為名目行騙詐財之
    詐騙集團，利用急需週轉貸款之被害人，藉機詐取財物，被
    告在詐騙集團中負責之工作，係負責向車手壬○○收取被害
    人匯入人頭帳戶內之款項，參與程度較深，且詐騙集團行騙
    時間前後達一年多，詐騙所得金額可觀，且被告犯罪後猶飾
    詞狡辯，否認犯行，否後態度不佳等一切情狀，量處如主文
    所示之刑，以示懲儆。
三、扣案之筆記本四本、存摺六本、信用卡對帳單三張、守則一
    本、手抄紙二張、匯款收據十張、手機六支、易付卡三片、
    提款卡四張，係屬被告所屬之詐騙集團所有，供共同行騙詐
    財所用之物，業據證人丙○○、壬○○證述屬實，爰依刑法
    第三十八條第一項第二款之規定，併予諭知沒收。
據上論斷，應依刑事訴訟法第二百九十九條第一項前段，刑法第
二條第一項前段、第二十八條、第三十八條第一項第二款，修正
前刑法第三百四十條，罰金罰鍰提高標準條例第一條前段，判決
如主文。
中　　華　　民　　國　　96　　年　　5 　　月　　22　　日
                  刑事第五庭    審判長法  官  鍾堯航
                                      法  官  劉麗瑛
                                      法  官  巫淑芳
上正本證明與原本無異。
如不服本判決，應於送達後十日內向本院提出上訴狀（須附繕
本），上訴於臺灣高等法院臺中分院。
                                      書記官  王麗麗
中　　華　　民　　國　　96　　年　　5 　　月　　22　　日
附錄論罪科刑法條：
修正前刑法第340條：
以犯第三百三十九條之罪為常業者，處一年以上七年以下有期徒
刑，得併科五萬元以下罰金。
